臺灣臺中地方法院刑事裁定　　　　　　　　　　　　　　九十一年度自更字第七號
　　自　訴　人　甲○○
　　被　　　告　乙○○
右列被告因偽造有價證券等案件，經自訴人提起自訴，自訴人不服本院九十年度自字
第六０七號中華民國九十年十一月二十九日第一審裁定，提起抗告，經臺灣高等法院
臺中分院以九十一年度抗字第二四號撤銷原裁定，發回本院更為裁定如左：
    主  文
自訴駁回。
    理  由
一、自訴意旨略以：被告乙○○係奇異資融股份有限公司（下稱奇異公司）之董事長
    ，自訴人與被告素不相識，更無金錢往來，被告於民國（下同）八十七年四月間
    在臺中市辦理自訴人之子陳文盛向奇異公司購買車號Ｂ３—５０９８之自用小客
    車一台時，竟於陳文盛為向奇異公司購買前開車輛所簽發之面額為新台幣（下同
    ）六十九萬八千元之本票上（下稱系爭本票）偽造自訴人之簽名及印章，並持之
    向鈞院聲請裁定准許強制執行。惟自訴人自始至終從未在上開本票上簽名及蓋章
    ，該本票上所載自訴人簽名及印章顯係被告所偽造，從而，被告係涉犯刑法第二
    百零一條第一項之偽造有價證券之罪云云。
二、按犯罪之被害人得提起自訴，刑事訴訟法第三百十九條第一項前段定有明文。本
    件自訴人確實曾於九十年八月十七日遞狀表明對被告乙○○提起自訴等情，業據
    自訴人於本院庭訊時表明：「（問：有無要自訴被告偽造有價證券？）我是叫我
    兒子來處理的」、「（問：為何一、二審時說你根本沒有，都是你兒子自己做的
    ？）我是叫我兒子來處理本件自訴的。」、「（原來自訴狀上的印章是否你自己
    蓋的？）我有這個印章，我是讓我兒子蓋在上面，是我要我兒子來自訴被告的。
    」、「（問：為何二審時也跟法官說你沒有告被告，不知道是怎麼回事？）我確
    實有把整件事授權我兒子處理。」等語（詳閱本院九十一年三月十三日訊問筆錄
    ），顯見自訴人確實有對本件被告提起自訴之意思，僅相關事宜均委由其子陳文
    盛為其處理，要無遭他人冒名起訴或自訴意思欠缺之情形，其提起本件自訴，就
    此部分之程序尚無不合，合先敘明。
三、次按受命法官於自訴案件第一次審判期日前訊問及調查結果，如認為案件有刑事
    訴訟法第二百五十二條至第二百五十四條之情形者，得以裁定駁回其自訴，刑事
    訴訟法第三百二十六條第三項定有明文。又犯罪事實應依證據認定之，無證據不
    得推定其犯罪事實，刑事訴訟法第一百五十四條定有明文。本件自訴人自訴被告
    乙○○偽造有價證券等情，無非係以自訴人乃公務員，系爭本票簽發之日即八十
    七年四月二十九日當天乃星期三，為上班日期，自訴人全天候在台中縣太平市公
    所上班，未曾請假外出，自無可能與陳文盛、陳獻彬、江初梅等人共同簽發本票
    ，系爭本票上之簽名、蓋章顯然係被告所偽造為其論據。惟查：
  (一)與自訴人之子陳文盛訂立系爭合約之奇異公司之職員邱美玲於本院九十年自字第
    六０七號案調查時，曾於九十年十一月十三日到院證稱：「（本案自訴人所提之
    本票是如何取得的？）該張本票是自訴人的兒子陳文盛向本公司訂立附條件買賣
    契約書時簽立的，當時的承辦人員是對保人員陳祐榕及詹姓業務員。」等語；而
    證人詹裕吉於同日亦證稱：「（陳文盛訂立附條件買賣契約之情形？）我當時在
    大宇汽車當業務員，陳文盛於八十七年三月間，向我們公司訂了一部汽車，總價
    七十九萬九千元，分四十八期給付。我將陳文盛的資料收齊後就找奇異公司辦理
    貸款，奇異公司的對保人是陳祐榕。我們對保分兩次，第一次是八十七年四月二
    十八日在陳文盛家，第二次是同年四月二十九日，在我們大宇公司崇德路的經銷
    商對保。陳文盛有帶一位自稱是他父親的人過來對保，但今日庭上之甲○○不是
    我當天看到的甲○○。去對保的那位比今日到庭的年輕，年約五、六十歲，身材
    比較高壯。」等語；又證人陳祐榕於同日亦證稱：「（陳文盛訂立附條件買賣契
    約之情形？）我是在奇異公司負責對保的工作，對保的過程同詹裕吉所述。四月
    二十九日晚上在大宇汽車公司崇德路的營業處對保，當時陳文盛有帶一個人來，
    但不是今日庭上之甲○○，他走路不像今日在庭上之甲○○那樣遲緩，年紀也沒
    有那麼大。甲○○有拿身分證讓我核對，但我沒有注意身分證上的照片是否為同
    一人。」等語，是從上開三位證人之證詞可知，系爭契約簽立時，承辦人員乃證
    人陳祐榮、詹裕吉，並非乙○○負責與自訴人之子陳文盛接洽。
  (二)次查，自訴人之子陳文盛與奇異公司訂立附條件買賣暨動產擔保契約書上對保人
    （簽章、日期、地點）欄書明「陳祐榕、4/28、自宅」，表示該份契約曾於八十
    七年四月二十八日進行對保程序，又系爭本票簽立之發票日期為同年四月二十九
    日，而契約之實際簽訂日期為八十七年五月二日等情，有前揭契約書及本票各一
    份在卷可稽，可知系爭契約之訂立係於八十七年四月二十八日至五月二日間進行
    ，而該契約書上乙方即奇異公司負責人欄雖係載明為衛邁狄，惟本院函詢奇異公
    司有關該公司於八十七年四月至五月間之負責人為何人之結果，當時之負責人應
    係萬迪信，有台北市政府營利事業登記證影本、經濟部公司執照影本、經濟部商
    業司資格證明書影本、公司變更登記事項卡（八十七年十一月十八日申發）影本
    及負責人萬迪信之護照影本各一份在卷可稽，從而，被告於系爭合約訂立時，奇
    異公司之負責人實際上應為萬迪信，彼時被告乙○○並非奇異公司之負責人一事
    ，已堪認定。
  (三)再查，自訴人於本院九十一年四月十七日訊問時陳稱：「（問：為何要自訴被告
    乙○○？）因為他查封我的房子，所以我才自訴他。」，而證人即自訴人之子陳
    文盛則稱：「（問：是否你父親要求你處理自訴的事？）是，因為被告是公司的
    負責人，所以我才告他。」、「（有無其他事證使你認為是被告偽造的？）我是
    問人家，人家跟我說依推測是被告寫的。除此之外，我並沒有其他的證據。」等
    語，足見自訴人僅係以臆測之見認定被告有偽造有價證券之犯行，並非基於何積
    極之事證。
  (四)綜上所述，被告既非實際參與系爭契約訂立之人員，而其於系爭合約簽立時，亦
    非奇異公司之負責人，自不得僅因其曾為公司負責人即擬制推論其有刑事之犯罪
    行為。又自訴人代理人亦表示本件糾紛乃因自訴人之子不懂法律，經過代書的處
    理之後，才依據奇異公司查封自訴人甲○○房屋之函文查出被告乙○○係該公司
    之負責人，遂以乙○○為被告，是糊里糊塗就告到法院來了等語，有本院九十一
    年四月十七日之訊問筆錄在卷可稽，益證被告應無偽造有價證券之行為。此外，
    復查無其他積極證據足資證明被告有自訴人所指犯行，本件應屬犯罪嫌疑不足，
    揆諸首揭說明，爰以裁定駁回自訴。
據上論斷，應依刑事訴訟法第三百二十六條第三項、第二百五十二條第十款，裁定如
主文。
中      華      民      國      九十一      年      六    月      四    日
                                臺灣台中地方法院刑事第七庭
                                       法  官 林學晴
右正本證明與原本無異。
如不服本裁定，應於裁定送達後五日內向本院提出抗告狀。
                                        書記官
中      華      民      國      九十一      年      六    月      四    日
